最高法院刑事判決　　　　　　九十四年度台上字第三四０一號
　　上　訴　人　甲○○
　　選任辯護人　黃安然律師
上列上訴人因違反藥事法案件，不服台灣高等法院中華民國九十
一年八月三十日第二審更審判決（八十九年度上更(一)字第一二六
六號，起訴案號：台灣士林地方法院檢察署八十六年度偵字第九
五六五號），提起上訴，本院判決如下：
    主  文
原判決關於甲○○部分撤銷，發回台灣高等法院。
    理　由
本件原判決認定上訴人甲○○與陳光昌（經原審判刑確定）有其
事實欄所載之犯行，因而撤銷第一審科刑之判決，改判論處上訴
人共同連續明知為偽藥而販賣罪刑。固非無見。
惟查：藥事法第八十三條第一項之罪，以出於明知為偽藥或禁藥
為前提要件，所謂明知，係指直接故意而言，若為間接故意或過
失，均難繩以該條項之罪。對此構成要件，自應於事實明白認定
，並於理由內詳為說明其所憑之證據及得心證之理由，使事實理
由兩相一致，方為適法。原判決於事實欄僅記載陳光昌係怡如國
際有限公司（下稱怡如公司）負責人，明知未經核准擅自製造之
藥品為偽藥，且偽藥不得製造販賣，竟與元亨利貞公司負責人龍
又麟基於共同犯意聯絡，以元亨利貞公司進口之原料製造成「源
胚」之偽藥稱具有防癌等療效，自民國八十五年六月間起在怡如
公司販賣，並於八十六年三月間起與上訴人共同販賣偽藥並基於
概括之犯意在怡如公司高雄營業處販售等情，而於上訴人是否明
知該「源胚」係屬怡如公司擅自製造之偽藥而仍與陳光昌共同販
賣，並未明白認定，詳細記載，已不足為適用法律之依據。且上
訴人於原審辯謂該「源胚」之包裝盒上有進口字號000000
0000、衛署字號00000000號及進口商怡如公司之標
示，其主觀上相信係合法藥品，並無明知偽藥情形，此並有卷附
載有上開衛署字號及製造之日商、本國進口代理商之「源胚」說
明書足憑（偵查卷第五頁），似徵所辯尚非全屬無據。實情為何
？於上訴人之利益有重大關係，本院前次發回意旨即指應詳予查
明，原審仍未根究明白，率以怡如公司印製之說明書上標示之成
分係人體胎盤素，即認上訴人應知「源胚」係藥品，而非食品仍
予販賣，並未進一步說明其憑以認定上訴人主觀上如何「明知」
該「源胚」係屬偽藥之證據及心證理由，除有應於審判期日調查
之證據未予調查之違法外，亦嫌判決理由未備。以上，或為上訴
意旨所指摘，或為本院得依職權調查之事項，應認原判決仍有撤
銷發回更審之原因。原判決理由欄六不另為無罪諭知部分，基於
審判不可分之原則，應一併予以發回。
據上論結，應依刑事訴訟法第三百九十七條、第四百零一條，判
決如主文。
中　　華　　民　　國　九十四　年　　六　　月　二十三　日
                      最高法院刑事第十二庭
                          審判長法官  謝　俊　雄
                                法官  陳　世　雄
                                法官  蘇　振　堂
                                法官  吳　信　銘
                                法官  徐　文　亮
      本件正本證明與原本無異
                                      書  記  官
中　　華　　民　　國　九十四　年　　六　　月　二十九　日
                                                Ｒ
